臺灣新北地方法院民事裁定
111年度消債聲免字第22號
聲  請  人  唐綺蓉
上列當事人因消費者債務清理事件聲請免責，本院裁定如下：
    主  文
本件移送臺灣宜蘭地方法院。
    理  由
一、按更生及清算事件專屬債務人住所地或居所地之地方法院管
    轄。不能依前項規定定管轄法院者，由債務人主要財產所在
    地之地方法院管轄，消費者債務清理條例（下稱消債條例）
    第5條定有明文。又關於更生或清算之程序，除消債條例別
    有規定外，準用民事訴訟法之規定，消債條例第15條亦定有
    明文。次按定法院之管轄，以起訴時為準；訴訟之全部或一
    部，法院認為無管轄權者，依原告聲請或依職權以裁定移送
    於其管轄法院，民事訴訟法第27條、第28條第1項並有明文
    可參。
二、本件聲請意旨略以：伊前經臺灣宜蘭地方法院（下稱宜蘭地
    院）以民國102年度消債聲字第2號及102年度消債抗字第2號
    民事裁定而受不免責裁定確定後，繼續清償達消債條例第14
    2條規定之數額，即各普通債權人受償額均達其債權額之百
    分之20以上等語。爰依消債條例第142條第1項之規定，聲請
    裁定准予免責。
三、經查：
　㈠本件聲請人於100年2月25日向宜蘭地院聲請更生，經宜蘭地
    院以100年度消債清字第3號裁定開始清算，然聲請人之動產
    （車輛）經宜蘭地院以101年10月29日裁定不變賣。聲請人
    之保單解約金則因聲請人於裁定開始清算程序後變更要保人
    名義，至非屬保單終止解約金之受益人而裁定終結清算程序
    確定在案。嗣經宜蘭地院認聲請人有消債條例第134條第2款
    所規定之不免責事由，而以102年度消債聲字第2號裁定不免
    責，聲請人不服提起抗告，經宜蘭地院以102年度消債抗字
    第2號裁定駁回抗告確定在案等情，有原告之民事聲請狀所
    附證物一、證物二在卷可查。
　㈡聲請人雖主張其現已符合消債條例第142條第1項規定而具狀
    向本院聲請免責，然聲請人既原係向宜蘭地院聲請清算（依
    消債條例第78條第1項規定以其更生聲請視為清算聲請），
    經宜蘭地院認聲請人於聲請清算時已設定住（居）所於該法
    院轄區內而有管轄權，裁定開始清算程序並終結清算程序後
    為不免責之裁定，依消債條例施行細則第6條規定：「法院
    裁定開始更生或清算程序後，不得再以債務人之聲請不合程
    式、不備其他要件、因其違反本條例所定之義務或有其他障
    礙之事由而駁回其聲請或撤銷裁定。」所示之程序安定原則
    及首開管轄恆定原則，聲請人即不得另依消債條例第142條
    規定向本院聲請免責，應向原裁定法院聲請裁定。
　㈢準此，依消債條例第15條準用民事訴訟法第27條規定，定本
    件聲請免責事件之管轄法院應以聲請清算時為準，本件應由
    宜蘭地院管轄。玆聲請人向無管轄權之本院聲請，顯係違誤
    ，爰依職權將本件移送於該管轄法院。
四、爰裁定如主文。
中　　華　　民　　國　　111 　年　　8 　　月　　31　　日
                  民事第五庭  法　官　鄧雅心
以上正本係照原本作成。
如對本裁定抗告須於裁定送達後10日內向本院提出抗告狀，並應
繳納抗告費新臺幣1,000元整。
中　　華　　民　　國　　111 　年　　8 　　月　　31　　日
                              書記官　賴峻權